【裁判字號】    89,上訴,465
【裁判日期】    890530
【裁判案由】    偽造文書
【裁判全文】
臺灣高等法院刑事判決                            八十九年度上訴字第四六五號
    上  訴  人  臺灣桃園地方法院檢察署檢察官
    被      告  丙○○
    選任辯護人  彭國良
右上訴人因被告偽造文書案件，不服臺灣桃園地方法院八十八年度訴字第八八七號，
中華民國八十八年十一月十九日第一審判決（起訴案號：臺灣桃園地方法院檢察署八
十八年度偵字第九０一四號）提起上訴，本院判決如左：
    主  文
原判決撤銷。
丙○○共同行使偽造私文書，足以生損害於他人，處有期徒刑貳月，緩刑參年。
偽造之「丁○○」印章乙枚及偽造於新竹區中小企業銀行竹北分行之借據上之「丁○○」署押及印文（各參枚），均沒收。
    事  實
一、緣甲○○（原名乙○○，經原審判處有期徒刑六月）於民國八十三年間，受僱於
    范寶財，而與范寶財（二人原係夫妻）共同經營太平洋潛水中心，因該潛水中心
    須資金週轉，甲○○乃計劃以其夫范寶財為借款人，提供范寶財之父范綱武之房
    屋土地向新竹區中小企業銀行竹北分行（以下簡稱新竹企銀）借款新台幣（以下
    同）一百八十萬元，嗣因新竹企銀要求范寶財提供連帶保證人四人，始同意借款
    ，甲○○因無法尋得願作連帶保證人者，竟與其妹婿丙○○基於共同行使偽造文
    書之犯意聯絡，委由丙○○偽簽其所經營之潛水中心學員丁○○之姓名於新竹企
    銀之借據上，由甲○○偽刻丁○○之印章加蓋於借據上，而偽造丁○○為連帶保
    證人之借據之私文書，再由甲○○持上開借據向新竹企銀順利貸得借款，足以生
    損害於丁○○及新竹企銀。嗣因該潛水中心經營不善而關閉，甲○○無力再支付
    貸款利息，新竹企銀乃轉向丙○○之妻胡淑敏催討後始發現上情。
二、案經臺灣桃園地方法院檢察署檢察官自動檢舉偵查起訴。
    理  由
一、訊據被告丙○○固供承於新竹企銀之借據上簽署丁○○之姓名，惟否認有偽造文
    書之犯意，辯稱：係因其妻姐甲○○告知，業已取得丁○○之同意，伊始於上開
    借據上簽寫丁○○之姓名及地址，章亦係由甲○○蓋上云云。但查，被害人丁○○並未同意為連帶保證人，係銀行通知時方知上情，已其於原審陳明，被告與丁○○並不認識，已其供明在卷，且被告自承為二專畢業，以其身分，應知以他人
    名義簽署於借據連帶保證人欄，將使該人負連帶保證人之責任，竟猶簽署，按諸
    常情，其應有偽造文書之故意，並有借據影本在卷可查，而甲○○經原審以八十
    七年度訴字笫一四四二號偽造文書案判處罪刑在案，亦有前科表可查，事證甚明
    ，被告所辯為卸責之詞，不足採信，其犯行堪以認定。
二、核被告所為，係犯刑法第二百十六條、第二百十條之行使偽造文書罪。偽造印章
    、署押及印文，係偽造私文書之部分行為，不另論罪，偽造私文書後復持以行使
    ，偽造之低度行為為行使之高度行為所吸收，僅論以行使罪。
    被告與甲○○間，有犯意聯絡與行為分擔，為共同正犯。
三、原審未予詳查遽為無罪之諭知，自有未合，檢察官上訴意旨亦指摘及此，請求撤
    銷改判，為有理由，自應由本院將原判決撤銷改判。爰審酌被告犯罪動機、手段
    、目的，所生危害，及犯後態度等一切情狀，量處有期徒刑二月。被告未曾受有
    期徒刑以上刑之宣告，有台灣新竹地方法院檢察署刑案資料查註紀錄表在卷可按
    ，渠因一時不慎，誤罹刑章，經此科刑教訓，當知所警惕而無再犯之虞，而被告
    因中風，導致左側豆狀核腦出血，右側手腳無力，言語發生障礙，有診斷證明書
    一份在卷可稽，本院認為所宣告之刑，以暫不執行為適當，併予宣告緩刑三年，
    用啟自新。至偽造之「丁○○」之印章乙枚，雖未扣案，亦不能證明業已滅失，
    應與偽造於新竹區中小企業銀行竹北分行之借據上之「丁○○」署押及印文（各
    三枚），同依刑法第二百十九條之規定，不問屬於被告與否，均沒收之。
據上論斷，應依刑事訴訟法第三百六十九條第一項前段、第三百六十四條、第二百九
十九條第一項前段，刑法第二十八條、第二百十六條、第二百十條、第二百十九條，
判決如主文。
本案經檢察官張啟彬到庭執行職務。
中      華      民      國      八十九      年    五    月    三十      日
                              臺灣高等法院刑事第二十四庭
                                  審判長法  官
                                        法  官
                                        法  官
得上訴
附錄：本判決論罪科刑法條全文
刑法第二百十六條
行使第二百十條至第二百十五條之文書者，依偽造、變造文書或登載不實事項或使登
載不實事項之規定處斷。
刑法第二百十條
偽造、變造私文書，足以生損害於公眾或他人者，處五年以下有期徒刑。


司法院資訊處製作；財團法人民間司法改革基金會備份。
